臺灣臺東地方法院刑事判決
110年度金訴字第14號
公  訴  人  臺灣臺東地方檢察署檢察官
被      告  李婷婷



上列被告因違反洗錢防制法等案件，經檢察官提起公訴（110年
度偵緝字第55號）及移送併辦(110年度偵字第490號、110年度偵
字第612號)後，於本院準備程序進行中，被告先就被訴事實為有
罪之陳述，經檢察官聲請改依協商程序而為判決，本院合議庭裁
定由受命法官獨任進行協商程序，判決如下：
    主      文
李婷婷幫助犯洗錢防制法第十四條第一項之洗錢罪，處有期徒刑
貳月，併科罰金新臺幣伍仟元，罰金如易服勞役，以新臺幣壹仟
元折算壹日；緩刑貳年，並應於判決確定時起捌月內向公庫支付
新臺幣壹萬元。　　　　　
    事實及理由
一、本件犯罪事實及證據，除更正並補充如下外，其餘均引用檢
    察官起訴書及併辦意旨書所載（如附件）：
(一)起訴書犯罪事實欄一、(一)第4行之「17時50分」更正記載
    為「17時09分」。
(二)併辦意旨書證據並所犯法條欄一、刪除「內政部警政署反詐
    騙案件紀錄表」、「受理詐騙帳戶通報警示簡便格式表」、
    「金融機構聯防機制通報單」、「受理刑事案件報案三聯單
    」及「受理各類案件紀錄表」。
(三)證據部分補充「被告李婷婷於本院準備程序及協商程序所為
    之自白」。　　
二、本件經檢察官與被告於審判外達成協商之合意且被告已認罪
    ，其合意內容為：被告幫助犯洗錢防制法第14條第1項之洗
    錢罪，願受科刑之範圍為有期徒刑2月，併科罰金新臺幣（
    下同）5,000元，罰金如易服勞役，以1,000元折算1日。緩
    刑2年，並應於判決確定時起8月內向公庫支付10,000元。經
    查，上開協商合意並無刑事訴訟法第455條之4第1項所列情
    形之一，檢察官聲請改依協商程序而為判決，本院爰不經言
    詞辯論，於協商合意範圍內為協商判決，合予敘明。
三、應適用之法條：刑事訴訟法第455條之2第1項、第455條之4
    第2項、第455條之8、第454條第2項，洗錢防制法第2條第2
    款、第14條第1項、第3項、第16條第2項，刑法第11條、第3
    39條第1項、第30條第1項前段、第2項、第55條前段、第42
    條第3項前段、第74條第1項第1款、第2項第4款，刑法施行
    法第1條之1第1項。
四、附記事項：
(一)檢察官以臺灣臺東地方檢察署110年4月29日東檢松宇110偵4
    90字第1109006017號函檢卷移送併辦意旨書關於告訴人翁雪
    瓊遭詐欺之犯罪事實，核與業經起訴之犯罪事實有裁判上一
    罪關係，自為起訴效力所及，應由本院予以審理，附此敘明
    。
(二)被告以一提供本案郵局帳戶提款卡之行為，幫助詐騙集團分
    別詐欺被害人等3人財物及洗錢，係以一行為而觸犯數罪名
    ，為想像競合犯，應依刑法第55條前段規定，從一重之幫助
    一般洗錢罪處斷。被告係基於幫助之犯意而為一般洗錢罪，
    應依刑法第30條第2項規定，按正犯之刑減輕之。
五、本判決除有刑事訴訟法第455條之4第1項第1款、第2款、第4
    款、第6款、第7款所定情形之一，或違反同條第2項之規定
    者外，檢察官與被告均不得上訴。
六、如有前項得上訴之情形，得自收受判決送達之日起20日內，
    向本院提出上訴書狀，上訴於第二審法院。
本案經檢察官陳金鴻提起公訴、檢察官羅佾德移送併辦，檢察官
馮興儒到庭執行職務。　
中　　華　　民　　國　　110 　年　　11　　月　　29　　日
                  刑事第一庭    法  官  施伊玶
以上正本證明與原本無異。　　　　　　　 
本判決除有刑事訴訟法第455條之4第1項第1款、第2款、第4款、
第6款、第7款所定情形之一，或違反同條第 2項規定外，檢察官
與被告均不得上訴。如有上開得上訴之情形，應於收受判決後20
日內向本院提出上訴書狀，並應敘述具體理由；其未敘述上訴理
由者，應於上訴期間屆滿後20日內向本院補提理由書「切勿逕送
上級法院」。 　　　　　　　 
　　　　　　　                  書記官  劉嘉綸　　
中　　華　　民　　國　　110 　年　　11　　月　　29　　日
　　　　　　　 　　　　　　　 
附錄論罪科刑法條：
洗錢防制法第14條
有第2條各款所列洗錢行為者，處7年以下有期徒刑，併科新臺幣
500萬元以下罰金。
前項之未遂犯罰之。
前2項情形，不得科以超過其特定犯罪所定最重本刑之刑。
中華民國刑法第339條
意圖為自己或第三人不法之所有，以詐術使人將本人或第三人之
物交付者，處5年以下有期徒刑、拘役或科或併科50萬元以下罰
金。
以前項方法得財產上不法之利益或使第三人得之者，亦同。
前2項之未遂犯罰之。

附件：
臺灣臺東地方檢察署檢察官起訴書
                                     110年度偵緝字第55號
　　被　　　告　李婷婷　女　36歲（民國00年0月00日生）
　　　　　　　　　　　　住臺東縣○○鄉○○村○○0號
                        居臺東縣○○鄉○○路0○0號
　　　　　　　　　　　　國民身分證統一編號：Z000000000號
上列被告因違反洗錢防制法等案件，業經偵查終結，認應提起公
訴，茲將犯罪事實及證據並所犯法條分敘如下：
　　　　犯罪事實
一、李婷婷明知國內社會上層出不窮之詐騙集團或不法份子為掩
    飾其不法行徑，隱匿其不法所得，避免執法人員之追究及處
    罰，常蒐購並使用他人帳戶，進行存提款與轉帳等行為，在
    客觀上可以預見一般取得他人帳戶或門號使用之行徑，常與
    施行財產犯罪所需有密切關聯，竟基於幫助掩飾特定犯罪所
    得之去向及幫助詐欺取財之不確定故意，於民國109年9月11
    日19時許，在臺東縣○○鄉○○路000號之7-ELEVEN便利商店池
    上米鄉門市，將其申辦之中華郵政龜山大崗郵局帳號000-00
    000000000000號帳戶（下稱上開中華郵政帳戶）之提款卡，
    交付予真實姓名年籍不詳之詐騙集團成員使用。嗣該詐欺集
    團成員取得上開帳戶後，即意圖為自己不法之所有，基於詐
    欺取財之犯意，而為以下之犯行：
(一)於109年9月17日16時46分許，撥打電話聯絡蕭郁文，佯稱為
    「FRESH02網路商家」人員，因人員操作錯誤，將蕭郁文之
    訂單設定為分期轉帳，需解除設定云云，使蕭郁文陷於錯誤
    ，於同日17時50分許，以網路匯款方式轉帳新臺幣（下同）
    3萬3,123元至李婷婷之上開郵局帳戶內，旋即遭詐欺集團成
    員領取一空。
(二)又於同日16時57分許，撥打電話聯絡黃永順，佯稱為「東森
    購物」人員，因人員操作錯誤，將黃永順設定為會員，需解
    除設定云云，使黃永順陷於錯誤，於同日17時27分許，至臺
    南市○○區○○路000號之京城銀行西港分行，以操作ATM之方式
    轉帳1萬6,885元至李婷婷之上開郵局帳戶內，旋即遭詐欺集
    團成員領取一空。嗣經蕭郁文、黃永順察覺有異報警處理，
    始查悉上情。
二、案經蕭文郁、黃永順訴由臺東縣警察局成功分局報告偵辦。
　　　　證據並所犯法條
一、證據清單及待證事實
編號 證據名稱 待證事實 1 被告李婷婷於偵查中之供述  (一)被告坦承有於上開時、地，將上開臺銀帳戶，交予網路上認識、真實姓名年籍不詳之人使用之事實。 (二)詐欺集團成員拒不返還被告上開郵局帳戶提款卡，被告竟未報警，亦未留存與詐欺集團成員對話紀錄以利追討之違常事實。 2 告訴人蕭文郁於警詢之證述 證明告訴人蕭文郁受騙及匯款事實。 3 告訴人黃永順於警詢之證述 證明告訴人黃永順受騙及匯款事實。 4 上開郵局帳戶客戶歷史交易清單、告訴人蕭文郁提供臺幣活存明細截圖及中國信託商業銀行金融卡影本、告訴人黃永順提供京城銀行交易明細各1份 證明告訴人2人有匯款至被告上開郵局帳戶內之事實。 
二、核被告所為係犯刑法第30條第1項、洗錢防制法第2條第2款
    及洗錢防制法第3條第2款之行為而犯洗錢防制法第14條第1
    項幫助洗錢罪嫌，及刑法第339條第1項之幫助詐欺取財罪嫌
    。被告係以一行為同時觸犯上開幫助洗錢、幫助詐欺取財等
    罪名，係屬想像競合犯，請依刑法第55條之規定，從一重之
    幫助洗錢罪處斷。
三、依刑事訴訟法第251條第1項提起公訴。
  　此　致
臺灣臺東地方法院
中　　華　　民　　國　 110　　年　　3 　　月　　30　　日
　　　　　　　　　　　　　檢　察　官  陳金鴻
本件正本證明與原本無異
中　　華　　民　　國　 110　　年　　4 　　月　　15　　日
                          書　記　官　王鈺婷
附錄本案所犯法條全文 
洗錢防制法第2條
本法所稱洗錢，指下列行為：
一、意圖掩飾或隱匿特定犯罪所得來源，或使他人逃避刑事追訴
    ，而移轉或變更特定犯罪所得。
二、掩飾或隱匿特定犯罪所得之本質、來源、去向、所在、所有
    權、處分權或其他權益者。
三、收受、持有或使用他人之特定犯罪所得。

洗錢防制法第3條
本法所稱特定犯罪，指下列各款之罪：
一、最輕本刑為 6 月以上有期徒刑以上之刑之罪。
二、刑法第 121 條第 1 項、第 123 條、第 201 條之 1 第 2
    項、第 268 條、第 339 條、第 339 條之 3、第 342 條、
    第 344 條、第 349 條之罪。
三、懲治走私條例第 2 條第 1 項、第 3 條第 1 項之罪。
四、破產法第 154 條、第 155 條之罪。
五、商標法第 95 條、第 96 條之罪。
六、廢棄物清理法第 45 條第 1 項後段、第 47 條之罪。
七、稅捐稽徵法第 41 條、第 42 條及第 43 條第 1 項、第 2
    項之罪。
八、政府採購法第 87 條第 3 項、第 5 項、第 6 項、第 89
    條、第 91 條第 1 項、第 3 項之罪。
九、電子支付機構管理條例第 44 條第 2 項、第 3 項、第 45
    條之罪。
十、證券交易法第 172 條第 1 項、第 2 項之罪。
十一、期貨交易法第 113 條第 1 項、第 2 項之罪。
十二、資恐防制法第 8 條、第 9 條之罪。
十三、本法第 14 條之罪。

洗錢防制法第14條
有第二條各款所列洗錢行為者，處 7 年以下有期徒刑，併科新
臺幣 5 百萬元以下罰金。
前項之未遂犯罰之。
前二項情形，不得科以超過其特定犯罪所定最重本刑之刑。

中華民國刑法第30條
（幫助犯及其處罰）
幫助他人實行犯罪行為者，為幫助犯。雖他人不知幫助之情者，
亦同。
幫助犯之處罰，得按正犯之刑減輕之。

中華民國刑法第339條
（普通詐欺罪）
意圖為自己或第三人不法之所有，以詐術使人將本人或第三人之
物交付者，處 5 年以下有期徒刑、拘役或科或併科 50 萬元以
下罰金。
以前項方法得財產上不法之利益或使第三人得之者，亦同。
前二項之未遂犯罰之。

臺灣臺東地方檢察署檢察官併辦意旨書
                                      110年度偵字第490號
　　　　　　　　　　　　　　　　　　　110年度偵字第612號
　　被　　　告　李婷婷　女　36歲（民國00年0月00日生）
　　　　　　　　　　　　住臺東縣○○鄉○○村○○0號
　　　　　　　　　　　　居臺東縣○○鄉○○路0○0號
　　　　　　　　　　　　國民身分證統一編號：Z000000000號
上列被告因詐欺等案件，業經偵查終結，應與貴院審理之110年
度金訴字第14號案件（廉股）併案審理，茲將犯罪事實、證據暨
併案理由分述如下：
　　　　犯罪事實
一、李婷婷明知國內社會上層出不窮之詐騙集團或不法份子為掩
    飾其不法行徑，隱匿其不法所得，避免執法人員之追究及處
    罰，常蒐購並使用他人帳戶，進行存提款與轉帳等行為，在
    客觀上可以預見一般取得他人帳戶或門號使用之行徑，常與
    行財產犯罪所需有密切關聯，竟基於掩飾特定犯罪所得之去
    向及幫助詐欺取財之不確定故意，民國109年9月11日19時許
    ，在臺東縣○○鄉○○路000號之7-ELEVEN便利商店池上米鄉門
    市，將其申辦之中華郵政龜山大崗郵局帳號000-0000000000
    0000號帳戶（下稱上開帳戶）之提款卡、密碼，交付予真實
    姓名年籍不詳之詐騙集團成員使用。嗣該詐欺集團成員取得
    上開帳戶後，即共同意圖為自己不法之所有，基於詐欺之犯
    意，撥打電話予翁雪瓊，假冒「小三美日」網路商店人員撥
    打電話向翁雪瓊詐稱：因會計人員輸入錯誤金額，導致信用
    卡多扣金額，須依指示退款云云，致翁雪瓊陷於錯誤，使其
    於109年9月17日17時14分，在其臺中市○○區○○街000號住處
    ，以網路銀行匯款新臺幣（下同）99,999元至上開帳戶，並
    旋遭提領一空。嗣經翁雪瓊察覺有異，報警處理後始悉上情
    。
二、案經翁雪瓊訴由臺北市政府警察局萬華分局報告偵辦。
　　　　證據並所犯法條
一、被告於另案（本署110年度偵緝字第55號）偵查中坦承有於1
    09年9月11日19時許，在臺東縣○○鄉○○路000號之7-ELEVEN便
    利商店池上米鄉門市，將其申辦之中華郵政龜山大崗郵局帳
    號000-00000000000000號帳戶（下稱上開中華郵政帳戶）之
    提款卡，交付予真實姓名年籍不詳之詐騙集團成員使用之事
    實。至被告提供上開帳戶予詐欺集團成員，嗣該帳戶用以對
    告訴人實施詐欺等事實，業據告訴人於警詢中證述明確，復
    有內政部警政署反詐騙案件紀錄表、受理詐騙帳戶通報警示
    簡便格式表、金融機構聯防機制通報單、受理刑事案件報案
    三聯單、告訴人存簿影本、受理各類案件紀錄表及被告上開
    帳戶申請資料等附卷可佐，是被告之犯嫌應堪認定。
三、所犯法條：核被告所為，係犯刑法第30條第1項前段、同法
    第339條第1項之詐欺取財罪嫌及違反洗錢防制法第2條第2款
    、同法第3條第2款規定，應依同法第14條第1項洗錢罪嫌論
    處。被告以一行為，觸犯上開罪嫌，為想像競合犯，請依刑
    法第55條規定，從較重之幫助洗錢罪嫌處斷。
四、併辦理由：被告前因詐欺案件，經本署檢察官以110年度偵
    緝字第55號提起公訴，現由貴院（廉股）以110年度金訴字
    第14號案件審理中，有該案起訴書、刑案資料查註紀錄表在
    卷可參。本件被告所涉提供上開帳戶供詐欺集團成員使用之
    洗錢犯行，核與被告前案所交付之金融帳戶相同，為同一犯
    罪事實，僅被害人不同，為一行為觸犯數罪名之想像競合犯
    關係，係屬裁判上一罪關係，應予併案審理。
　　此　致
臺灣臺東地方法院
中　　華　　民　　國　 110　　年　　4 　　月　　24　　日
　　　　　　　　　　 　　 檢　察　官　羅佾德

附錄本案所犯法條全文
中華民國刑法第30條
（幫助犯及其處罰）
幫助他人實行犯罪行為者，為幫助犯。雖他人不知幫助之情者，
亦同。
幫助犯之處罰，得按正犯之刑減輕之。

中華民國刑法第339條
（普通詐欺罪）
意圖為自己或第三人不法之所有，以詐術使人將本人或第三人之
物交付者，處 5 年以下有期徒刑、拘役或科或併科 50 萬元以
下罰金。
以前項方法得財產上不法之利益或使第三人得之者，亦同。
前二項之未遂犯罰之。

洗錢防制法第2條
本法所稱洗錢，指下列行為：
一、意圖掩飾或隱匿特定犯罪所得來源，或使他人逃避刑事追訴
    ，而移轉或變更特定犯罪所得。
二、掩飾或隱匿特定犯罪所得之本質、來源、去向、所在、所有
    權、處分權或其他權益者。
三、收受、持有或使用他人之特定犯罪所得。

洗錢防制法第3條
本法所稱特定犯罪，指下列各款之罪：
一、最輕本刑為 6 月以上有期徒刑以上之刑之罪。
二、刑法第 121 條第 1 項、第 123 條、第 201 條之 1 第 2
    項、第 268 條、第 339 條、第 339 條之 3、第 342 條、
    第 344 條、第 349 條之罪。
三、懲治走私條例第 2 條第 1 項、第 3 條第 1 項之罪。
四、破產法第 154 條、第 155 條之罪。
五、商標法第 95 條、第 96 條之罪。
六、廢棄物清理法第 45 條第 1 項後段、第 47 條之罪。
七、稅捐稽徵法第 41 條、第 42 條及第 43 條第 1 項、第 2
    項之罪。
八、政府採購法第 87 條第 3 項、第 5 項、第 6 項、第 89
    條、第 91 條第 1 項、第 3 項之罪。
九、電子支付機構管理條例第 44 條第 2 項、第 3 項、第 45
    條之罪。
十、證券交易法第 172 條第 1 項、第 2 項之罪。
十一、期貨交易法第 113 條第 1 項、第 2 項之罪。
十二、資恐防制法第 8 條、第 9 條之罪。
十三、本法第 14 條之罪。

洗錢防制法第14條
有第二條各款所列洗錢行為者，處 7 年以下有期徒刑，併科新
臺幣 5 百萬元以下罰金。
前項之未遂犯罰之。
前二項情形，不得科以超過其特定犯罪所定最重本刑之刑。